臺灣花蓮地方法院刑事判決　　　　　　 94年度交訴字第14號
　　公　訴　人　臺灣花蓮地方法院檢察署檢察官
　　被　　　告　丙○○
上列被告因業務過失致死案件，經檢察官提起公訴（94年度偵字
第622號），本院判決如下：
    主　文
丙○○從事業務之人，因業務上之過失致人於死，處有期徒刑玖
月。
    事  實
一、丙○○受雇於乙○（靠行在鴻隆交通企業股份有限公司，負
    責人蔡炳章）駕駛營業用大貨車，為從事運送貨物業務之人
    。於民國91年10月3日晚間8時許，駕駛車牌號碼2K-696 號
    營業用曳引車載運大理石、芋頭等物品，欲運往台中縣執行
    業務，沿花蓮縣吉安鄉永吉橋外側車道由東往西方向行駛，
    行經永吉橋上坡接近平坦路面路段，適有游家和騎乘車牌號
    碼HES-290號重型機車同向直行在該路段外側車道處時，丙
    ○○原應注意汽車超車超越同一車道之前車時，應須先按鳴
    喇叭二單響或變換燈光一次，並俟前行車減速靠邊或以手勢
    或亮右方向燈表示允讓後，後行車始得超越；超越時應顯示
    左方向燈並於前車左側保持半公尺以上之間隔，行至安全距
    離後，再顯示右方向燈駛入原行路線，而依當時天候晴朗，
    雖係夜間但有照明，路面乾燥、無缺陷、無障礙物、視距良
    好等情，並無不能注意之情事，丙○○竟疏未注意上開應注
    意事項，欲從同車道前行的游家和所騎乘之機車左側方超車
    時，未保持半公尺以上之間隔，造成游家和的左手肘部位與
    曳引車右側前端油箱發生擦撞後，致使游家和難以操控機車
    而向左傾斜，沿曳引車油箱及車頭右後輪蓋擦撞後，曳引車
    仍未即時停止而繼續前進，游家和之機車並遭曳引車勾住拖
    行近27.2公尺後始行停車，游家和在拖行過程中摔落於右後
    輪後方與防捲裝置後端間之空隙，遭曳引車右後前輪輾過，
    游家和當場受有頭部呈扁狀、自額部至頸部呈扁狀、頭骨、
    鼻骨破裂、頸椎骨折、左右頸側呈海綿狀、右胸部呈海綿狀
    、右胸部1處瘀血痕、右胸部部近胸骨部有3處肋骨骨折、左
    右腹部側各有1處擦傷痕、左膝前部外側、左小腿前部、左
    足背部1處擦傷痕各1處擦傷痕等傷，仍因頭部外傷致顱內出
    血不治死亡。丙○○在肇事後於未被有偵查犯罪職務之公務
    員發覺前，停留於現場在警員戊○○到場處理時向警員自首
    肇事，表示願意接受審判。
二、案經游家和之母甲○○提出告訴及臺灣花蓮地方法院檢察署
    檢察官據報相驗後自動檢舉偵辦。
    理　由
一、被告丙○○雖然坦承在上述的時間、地點駕車行經上開車禍
    現場，然矢口否認有何業務過失致死之犯行，辯稱：本件應
    係死者游家和騎車時自行跌倒後撞到伊的車輛所致，因此，
    本件車禍的發生與伊無涉云云。
二、經本院調查的結果：
（一）本件被害人游家和因本件車禍事故死亡之事實，則據證人
      甲○○於警詢中所證述明確，並經檢察官督同檢驗員到場
      相驗屬實，製有臺灣花蓮地方法院檢察署相驗筆錄、相驗
      屍體證明書、驗斷書、驗斷書各1份，及相驗照片24幀在
      卷可稽，就此事實堪予認定。
（二）依照卷內道路交通事故調查報告表及車禍現場照片所示（
      見相驗卷第4 頁及第17頁），當時死者游家和機車倒地時
      所造成路面刮地痕跡走向觀之，該刮地痕係起於永吉橋由
      東往西方向的外側車道，距離右側道路邊線為1.4 公尺，
      之後該刮地痕係由後往前（即由東往西）刮出2 道斷續的
      刮地痕，再由右後往左前，即由外側車道往內側車道之方
      位，呈微圓弧形之弧度刮出，可見游家和機車倒地當時應
      係在外側車道由東往西方向行進中，對此被告於警詢亦自
      承：伊當時從和平路出發行駛永吉橋準備前往台中縣，對
      方騎重型機車與伊同向，行駛永吉橋由東向西行進等語在
      卷可佐（見相驗卷第10頁），故而，被告與死者機車於案
      發當時均在永吉橋上由東往西同向行駛中，亦予認定。
（三）再由被告所駕駛的上開大貨車右後輪（前方）的兩個輪胎
      於事後均檢驗出沾染有血跡的陽性反應，此外其他如右前
      輪及右前側擋泥板、右前輪胎溝、右前方撞擊痕等處，則
      均未驗出有血跡反應，業為鑑定人即花蓮縣警察局刑警大
      隊鑑識人員丁○○於本院審理時陳述鑑定意見在卷，並有
      該檢測血跡反應之照片1 幀在卷可佐（見相驗卷第68頁）
      ，且由死者的胸部及頭顱均有遭到車胎輾壓過的痕跡（見
      相驗卷第57至61頁），而參諸由於案發當時並未見有何其
      他車輛經過，故可判認被告車胎上的血跡與死者身上的胎
      痕，均是死者身軀遭到被告的大貨車右後前輪輾壓時所遺
      留的跡證，據此可推認死者的身體頭部及胸部於倒地之後
      ，曾經進入到被告大貨車右後前輪的位置無訛，從而，堪
      認當死者機車倒地當時被告的大貨車應在機車的左側位置
      ，二車並在併行中。
（四）再查，死者的血跡集中在案發當時死者的停屍位置，即自
      上開刮地痕起始點起算往前方距離約12.8公尺處，然在該
      刮地起痕起點至死者陳屍處的路徑之間，均未見有何死者
      的血跡存在，此有現場圖1 紙及照片可佐（見相驗卷第31
      、32頁），是倘若死者機車倒地由右後往左前刮行時，並
      未與其他物件接觸，按理在死者未佩載安全帽，（現場並
      未發現有安全帽），身體亦同時連同機車車體沿地面刮行
      時，不論是在倒地接觸地面的瞬間或是之後，死者的頭部
      及身體應會與地面有所碰觸，並且會有血跡濆濺的現象，
      但徵諸上開跡證均未有所見，是不無死者機車倒地之時，
      有與其他物件有所接觸的可能。復查，死者的機車僅有在
      左側邊的膠塑導流板、踏板等處有輕微的刮擦痕跡（見相
      驗卷第111 至112 頁），未見有何機車刮地行進長達共計
      12 .8 公尺時，所應該會造成機車左側車體嚴重的刮擦痕
      ，甚或嚴重破裂的情形，由此反亦可證游家和人車倒地時
      有與其他物件有所接觸。另由鑑識人員會同被告於91年10
      月4 日模擬案發時二車是如何接觸時，以由鑑識人員模擬
      游家和騎乘上開機車，與被告當時所駕駛的大貨車進行比
      對結果，發現被告大貨車油箱高度與模擬者的左手臂高度
      相當，業為鑑定人丁○○於本院審理時所證述明確（見本
      院卷第64頁），並有花蓮縣警察局92年6 月25日花警刑鑑
      字第09200232980 號函及隨函所檢附之鑑定意見及照片各
      一份可參，而被告案發當時油箱上有嶄新的明顯擦刮痕跡
      （見相驗卷第25頁），其高度不僅與模擬者的手臂位置相
      近，且該擦刮痕跡，係在油箱的外緣正中位置，呈現自上
      而下圓團狀的擦刮痕，與一般騎乘機車時左手肘會因操作
      機車而呈現出突出圓弧狀手肘在碰觸物體時所造成的形狀
      相似，且另由死者屍體的左手肘位置亦見有明顯的擦撞傷
      痕跡（見相驗卷第57、58頁），二者自相當的吻合，故堪
      可認定被告大貨車的油箱抹擦痕處與死者的左手肘應是二
      車踫撞時的接觸位置。雖被告辯稱：該油箱抹擦痕應係修
      車人員在護修車輛時手部抹擦所造的云云，然查該抹擦痕
      於案發當時痕跡明顯可見，且形狀亦未見有何手指或手掌
      擦抹的痕跡，被告就此所辯，不尚足採據，併予敘明。
（五）是如上的分析，死者機車倒地的位置觀之，死者係進行在
      外側車道上，距離右側路面邊線1.4 公尺處，而該車道為
      3 公尺寬，距離內側車道尚有1.6 公尺的寬度，而被告大
      貨車車寬為2.8 公尺，由於死者的左手肘猶能為被告大貨
      車的油箱擦撞到，顯見被告當時車行在外側車道上，並在
      超車時未能與死者的機車保持適當的全安距離致肇事，此
      情亦經本院送中央警察大學鑑定所同認，此有該大學94年
      12 月5日校鑑科字第0940004507號鑑定書1 份在卷可憑，
      至雖本件前經由檢察官送請臺灣省花東地區車輛行車事故
      鑑定委員會鑑定結果認：「本案就卷內各項跡證、履勘筆
      錄內容等，並無明顯事證證明許、游二車有明確撞擊之情
      事，即游車之倒地滑行應非許車撞及所致（可能其他不明
      原因所致），惟許車車後輪確有輾及游某」等語，有該委
      員會92年2 月20日花鑑字第910796號函1 紙可參，然查，
      該鑑定意見即疏未就上開事證作縝密研析，亦未在鑑定意
      見書上詳細臚陳意見，本院自難僅憑該等粗略的鑑定意見
      ，即率然採認為有利於被告之積極事證，亦予敘明。
（六）按汽車超車超越同一車道之前車時，應須先按鳴喇叭二單
      響或變換燈光一次，並俟前行車減速靠邊或以手勢或亮右
      方向燈表示允讓後，後行車始得超越；超越時應顯示左方
      向燈並於前車左側保持半公尺以上之間隔，始得超過，道
      路交通安全規則第101 條第3 款及5 款前段定有明文，被
      告開車行經肇事地點，自應依上述規定行之，以免發生車
      禍，而且當時是天氣晴朗的夜間、柏油路面乾燥無缺陷，
      也沒有障礙物，視距良好的情況，並沒有不能注意的情形
      ，有前述的道路交通事故調查報告表為憑，其竟疏未保持
      適當安全距離而肇致上開事故，其有過失甚明。再被害人
　    游家和死亡之結果確係肇因於該車禍，故被告之業務過失
      行為與被害人游家和死亡之結果間，有相當因果關係，故
      本案事證業已明確，被告之犯行堪以認定，應予依法論科
      。
二、被告係職業駕駛員，案發當時正載運貨品到外縣市，為從事
    業務之人，故核其所為，係犯刑法第276 條第2 項之業務過
    失致人於死罪。又本件被告於車禍肇事後，停留於現場在警
    員到場處理時自首肇事的事實，業據證人即警員戊○○於本
    院所陳明在卷，是被告對於未發覺之罪自首而受裁判，應依
    刑法第62條前段之規定減輕其刑。本院在審酌被告違規超車
    不慎肇事，並且應負全部的過失責任，且被害人因此身亡，
    造成死者家屬的深層傷痛，然其犯後否認犯行，僅由鴻隆公
    司出面賠償被害人家屬新台幣300 萬元，有和解契約書1份
    ，即迄未協議賠償事宜等一切情狀，量處如主文所示之刑。
據上論斷，應依刑事訴訟法第299 條第1 項前段，刑法第276 條
第2 項、第62條前段，罰金罰鍰提高標準條例第1 條前段，判決
如主文。
本案經檢察官許景森到庭執行職務。
中　　華　　民　　國　　94　　年　　12　　月　　30　　日
                           臺灣花蓮地方法院交通法庭
                                 審判長法官  李豫雙
                                       法官  林韋岑
                                       法官  俞秀美
右正本證明與原本無異。
如對本判決不服，應於送達後十日內，向本院提出上訴狀。（應
抄附繕本）告訴人或被害人如對於本判決不服者，應具備理由請
求檢察官上訴，其上訴期間之計算係以檢察官收受判決正本之日
期為準。
                                     書記官
中　　華　　民　　國　　94　　年　　12　　月　　30　　日
附錄本判決論罪之法律條文：
中華民國刑法第276 條：
(過失致死罪)
因過失致人於死者，處二年以下有期徒刑、拘役或二千元以下罰
金。
從事業務之人，因業務上之過失犯前項之罪者，處五年以下有期
徒刑或拘役，得併科三千元以下罰金。
